【裁判字號】    97,財管,50
【裁判日期】    970731
【裁判案由】    選任遺產管理人
【裁判全文】
臺灣臺南地方法院民事裁定              97年度財管字第50號
聲  請  人  財政部臺灣省南區國稅局
法定代理人  邱政茂
上列聲請人聲請為被繼承人甲○○選任遺產管理人事件，本院裁
定如下：
    主      文
選任財政部國有財產局臺灣南區辦事處臺南分處為被繼承人甲○
○之遺產管理人。
聲請程序費用新臺幣壹仟元由被繼承人甲○○之遺產負擔。
    理      由
一、按繼承人均拋棄其繼承權者，準用關於無人承認繼承之規定
    ，民法第一千一百七十六條第六項定有明文。又繼承開始時
    ，繼承人之有無不明者，由親屬會議於一個月內選定遺產管
    理人，並將繼承開始及選定遺產管理人之事由，向法院報明
    ；無親屬會議或親屬會議未於前條所定期限內選定遺產管理
    人者，利害關係人或檢察官，得聲請法院選任遺產管理人，
    民法第一千一百七十七條、第一千一百七十八條第二項分別
    定有明文。揆諸前揭規定意旨，於繼承人皆拋棄其繼承權，
    無人繼承時，亦應許利害關係人聲請法院選任遺產管理人，
    俾為遺產之處置。
二、本件聲請意旨略以：被繼承人甲○○（男，民國○○年○月
    ○○日生，身分證統一編號：Ｚ000000000號，生
    前最後住所：臺南市○區○○里○○鄰○○路六二巷四十弄
    四三號）生前為斯麥超級商店之合夥人，該商號截至九十七
    年四月二十八日止尚滯欠稅款合計新台幣（下同）一百五十
    四萬七千四百五十四元，且該商號又無合夥財產可資清償債
    務，依民法第六百八十一條之規定，甲○○對於合夥財產不
    足清償合夥債務之額連帶負清償責任，故聲請人臺南市分局
    除依法移送強制執行外，並請求對甲○○之財產為執行，嗣
    甲○○於執行程序進行中死亡（死亡日期：九十五年二月六
    日），其法定繼承人均已依法拋棄繼承，致被繼承人甲○○
    之遺產無人繼承，且親屬會議亦未於繼承開始後一個月內選
    定遺產管理人。而聲請人係稅捐機關，為利害關係人，爰依
    法聲請選任財政部國有財產局臺灣南區辦事處臺南分處為被
    繼承人甲○○之遺產管理人等語。
三、經查：聲請人主張之上開事實，業據提出臺南市政府營利事
    業統一發證變更登記申請書影本一件、財政部臺灣省南區國
    稅財產歸屬資料清單影本二件、本院九十五年四月七日南院
    慧家家九五繼字第六四二號及九十五年五月八日南院慧家家
    九五繼字第六五九號准予備查通知函影本各一件、財政部臺
    灣省南區國稅局欠稅總歸戶查詢情形表一件、土地登記謄本
    影本一件、繼承系統表一件、財政部臺灣省南區國稅局個人
    除戶資料查詢清單一件、財政部臺灣省南區國稅局全戶戶籍
    資料查詢清單一件、財政部臺灣省南區國稅局個人戶籍資料
    查詢清單四件、除戶謄本影本五件為證，且經本院依職權調
    取本院九十五年度繼字第六五九號、九十五年度繼字第六四
    二號拋棄繼承事件卷宗核閱綦詳，是聲請人主張之事實堪信
    為真實。又查被繼承人甲○○之法定繼承人均已拋棄繼承權
    經本院准予備查在案，又未準用民法第一千一百七十七條之
    規定選定遺產管理人，而被繼承人甲○○滯欠國稅稅捐尚未
    清償，故聲請人以利害關係人之身分聲請選任被繼承人甲○
    ○之遺產管理人，核與上開規定並無不合，應予准許。
四、按公示催告期限屆滿，無繼承人承認繼承時，其遺產於清償
    債權，並交付遺贈物後，如有剩餘，歸屬國庫；又按非公用
    國有財產以財政部國有財產局為管理機關，民法第一千一百
    八十五條、國有財產法第十二條分別定有明文。查本件被繼
    承人甲○○之法定繼承人皆已依法拋棄繼承權經本院准予備
    查，復未準用民法第一千一百七十七條之規定選定遺產管理
    人，且經本院函詢被繼承人甲○○之原繼承人即被繼承人之
    配偶、子女及兄弟姊妹，渠等均無擔任被繼承人甲○○之遺
    產管理人之意願，足徵被繼承人甲○○之原繼承人對被繼承
    人甲○○遺產之處置已漠不關心；又查被繼承人甲○○所遺
    留之財產，倘無人承認繼承時，將於清償債權，交付遺贈物
    後，歸屬國庫。從而，依前揭規定，本院認選任財政部國有
    財產局臺灣南區辦事處臺南分處為被繼承人甲○○之遺產管
    理人為適當。
五、依非訟事件法第一百五十七條裁定如主文。
中    華    民    國    97    年    7     月    31    日
                  家事法庭    法  官   葉惠玲
以上正本係照原本作成
如對本裁定抗告須於裁定送達後10日內向本院提出抗告狀
中    華    民    國    97    年    7     月    31    日
                              書記官   鄭秀美


司法院資訊處製作；財團法人民間司法改革基金會備份。
